臺灣桃園地方法院刑事判決
111年度金訴字第42號
公  訴  人  臺灣桃園地方檢察署檢察官 
被      告  姚孟辰


上列被告因違反洗錢防制法等案件，經檢察官提起公訴（110年
度偵字第3239號、第3939號、第6582號、第9228號），本院判決
如下：
    主  文
姚孟辰共同犯詐欺取財罪，共肆罪，各處有期徒刑伍月，如易科
罰金，均以新臺幣壹仟元折算壹日。應執行有期徒刑壹年貳月，
如易科罰金，以新臺幣壹仟元折算壹日。
未扣案之犯罪所得新臺幣拾伍萬肆仟壹佰元沒收，於全部或一部
不能沒收或不宜執行沒收時，追徵其價額。
    事  實
姚孟辰與某身分不詳之成年人共同基於詐欺取財之犯意聯絡，由
該身分不詳之人分別於如附表所示之詐欺時間，以如附表所示之
詐欺手法詐騙同附表所示之被害人，致其等陷於錯誤，而於如附
表所示之匯款時間，匯款同附表所示之金額至該附表所示由姚孟
辰所申辦之銀行帳戶，再由姚孟辰持該等帳戶之提款卡將詐騙款
項提領一空。
    理  由
一、訊據被告姚孟辰固坦承有申辦如附表所示之銀行帳戶使用，
    並持提款卡自上開帳戶提領款項等情，惟矢口否認有何詐欺
    取財犯行，辯稱：我是用本案銀行帳戶綁定博弈遊戲，我先
    將錢儲值進入博奕網站内，下注獲利後若要提款，在網站上
    的個人帳戶按下提款鍵後，會將錢轉入綁定的帳戶戶頭内，
    我要用錢的時候就在超商ATM分次提領出來，我不知道該等
    款項是詐欺所得云云。經查：
  ㈠某身分不詳之成年人分別於如附表所示之詐欺時間，以如附
    表所示之詐欺手法詐騙同附表所示之被害人，致其等陷於錯
    誤，而於如附表所示之匯款時間，匯款同附表所示之金額至
    該附表所示由被告所申辦之銀行帳戶，再由被告持該等帳戶
    之提款卡將款項提領一空等情，為被告所不爭執，且據證人
    即如附表所示之被害人於警詢時證述明確，並有上開銀行帳
    戶之開戶基本資料及交易明細紀錄、如附表所示之書證資料
    在卷可佐，是此部分事實，堪以認定。另本案並無被告直接
    詐騙被害人之相關事證，故認該實施詐騙者為被告以外之某
    不詳身分之成年共犯，且無證據足認該成年共犯有數人，先
    予敘明。
　㈡被告雖以前詞置辯，然細繹卷附被告銀行帳戶之交易明細紀
    錄：⑴如附表編號1所示之被害人於109年7月29日13時22分許
    匯款新臺幣（下同）6萬1,100元至被告之中信銀行帳戶，於
    同日13時46分入帳後，旋於同日14時4分經被告提領相同金
    額（見110偵3939卷第79頁）；⑵如附表編號2所示之被害人
    於109年7月31日13時17分許匯款3萬元至被告之台新銀行帳
    戶，旋於同日13時27分經被告提領相同金額（見花市警刑卷
    第136頁）；⑶如附表編號3所示之被害人於109年7月29日13
    時15分許匯款5萬4,000元至被告之台新銀行帳戶，於同日14
    時34分入帳後，旋於同日14時40分、14時46分經被告將該帳
    戶內款項提領一空（見花市警刑卷第135頁）；⑷如附表編號
    4所示之被害人於109年7月29日21時6分許匯款9,000元至被
    告之中信銀行帳戶，旋於翌日1時46分經被告提領相同金額
    （見110偵3939卷第79頁）。可見被告於109年7月29日至同
    年月31日間，多次從上開銀行帳戶內提領款項，且在被害人
    將受騙款項匯入後，分別間隔僅18分鐘（即附表編號1）、1
    0分鐘（即附表編號2）、6至12分鐘（即附表編號3）即提領
    一空，甚至有在凌晨1時46分許操作提款之情形（即附表編
    號4號），倘被告主觀上係認於前揭期間轉入其銀行帳戶之
    款項為其提領博奕網站下注獲利所得，則被告在自己持有上
    開帳戶提款卡、他人難以擅自從帳戶內領取款項之情形下，
    究有何在短時間內分成數次、於款項轉入帳戶後立即提領之
    急迫性，顯有可疑。衡諸施用詐術致被害人陷於錯誤而將款
    項轉入他人金融帳戶者，為免發生因被害人察覺有異、報警
    處理而未及提領或轉出詐欺所得款項，致渠等犯罪目的無法
    得償之窘境，均會於知悉詐欺所得款項已入帳或即將入帳後
    ，立即自行或指示其他共犯提領、轉出詐欺所得款項，以盡
    速實際獲取犯罪所得，則被告於109年7月29日至同年月31日
    間，數次於被害人遭詐騙款項轉入上開銀行帳戶後立即提領
    ，核與詐欺犯罪習見態樣相符，佐以被告係不合常情地在短
    期間內分成數次、急迫提領款項，堪信被告於提領時業已知
    悉該等款項係詐欺所得無訛。
  ㈢被告早已於109年8月20日警詢時表示要提供博弈網站客服公
    司給予之交易及對話紀錄以實其說（見110偵6582卷第14頁
    ），然嗣於偵審期間均未見其提出，遲至本案審理程序終結
    前1週方提供到院（見金訴卷第129至139頁），其內容之真
    實性為何即屬有疑。且其中被告所稱博奕網站畫面擷圖雖有
    「投注內容」、「投注額」、「投注後餘額」、「返水」、
    「結果」、「退還」等內容，然未見實際進行賭博之會員為
    何人、投注時間為何等資訊，難認與本案有何相干；另被告
    所謂與客服人員之對話紀錄中，雖顯示不詳之人欲提領3萬
    元、客服人員表示於109年7月31日13時17分許匯款3萬元至
    被告之台新銀行帳戶等字眼，然如附表編號2所示之被害人
    遭詐騙後係於同時間匯款3萬元至被告之台新銀行帳戶，業
    如前述，可見上開對話紀錄中有關客服人員表示被告已成功
    提領下注獲利之內容係屬造假，用以配合實際上係被害人匯
    款之情形，參以該對話紀錄頁面極為單調，並未顯示或足以
    判別相關網站或通訊軟體等資訊，無論形式上或實質上均不
    能認係真正，是尚無從動搖本院前開所為被告辯解不可採之
    認定。
　㈣綜上，本案事證明確，被告與某身分不詳之成年人共犯詐欺
    取財罪，洵堪認定，應予依法論科。
二、論罪科刑：
　㈠核被告姚孟辰所為，係犯刑法第339條第1項之詐欺取財罪。
    被告與某身分不詳之成年人間，就上開詐欺取財犯行有犯意
    聯絡及行為分擔，為共同正犯。又被告所犯如附表所示4次
    詐欺取財罪，其犯意各別、行為互異，應予分論併罰。
　㈡爰審酌被告正值青壯，卻不思正當管道獲取財物，與他人共
    同向被害人詐欺財物，造成被害人財產損害，且其犯後猶飾
    詞狡辯，拒絕賠償被害人（見金訴卷第83頁），未見悔意之
    意，並衡諸其犯罪手段、參與程度、詐騙之金額、於警詢時
    自承高中肄業之智識程度、小康之經濟狀況、待業中等一切
    情狀，分別量處如主文所示之刑，並定其應執行之刑，及均
    諭知易科罰金之折算標準，以示懲儆。
三、沒收：
　　如附表所示之被害人將遭詐騙之款項匯款至同附表所示由被
    告所申辦之銀行帳戶，再由被告持該等帳戶之提款卡將款項
    提領一空，業如前述，是上開金額共計15萬4,100元均屬被
    告之犯罪所得，應依刑法第38條之1第1項規定宣告沒收，於
    全部或一部不能沒收或不宜執行沒收時，依同條第3項規定
    ，追徵其價額。
四、不另為無罪諭知：
  ㈠公訴意旨另認被告前揭所為，同時涉犯洗錢防制法第14條第1
    項之洗錢罪嫌。然依洗錢防制法第2條第2款、第3條第2款規
    定，掩飾或隱匿刑法第339條犯罪所得之本質、來源、去向
    、所在、所有權、處分權或其他權益者，即構成洗錢行為，
    並構成同法第14條第1項之洗錢罪。考其立法意旨應在防止
    特定犯罪之不法所得，藉由洗錢行為轉換成為合法來源之資
    金或財產，藉此切斷與最初犯罪行為之關聯性，使偵查機關
    無法藉由資金或財產之流向追查犯罪，方屬洗錢防制法第14
    條第1項所定處罰之範疇。
  ㈡查被告係提供自己之銀行帳戶與某身分不詳之成年人共同為
    本案詐欺取財犯行，於附表所示之被害人將遭詐騙之款項匯
    款至被告帳戶後，被告再持提款卡將款項提領一空，而本案
    並無事證足認被告有將提領款項交付予他人，堪認被告自始
    係以自己名義申辦之金融帳戶供作被害人匯款之用，並無掩
    飾、隱匿犯罪所得，自與洗錢防制法第2條第2款、第14條第
    1項洗錢罪之構成要件不符，與洗錢防制法規範之行為要件
    有間。故此部分本應為無罪之諭知，惟若成立犯罪，應與上
    開被告經論罪科刑之詐欺取財部分有想像競合犯之裁判上一
    罪關係，爰不另為無罪之諭知。
據上論斷，應依刑事訴訟法第299條第1項前段，判決如主文
本案經檢察官廖榮寬提起公訴，經檢察官李孟亭到庭執行職務。
中    華    民    國    111   年     4    月    11    日
                  刑事第五庭  審判長法  官 呂世文
                                    法  官 陳郁融
                                    法  官 曾淑君
以上正本證明與原本無異。
如不服本判決應於收受判決後20日內向本院提出上訴書狀，並應
敘述具體理由。其未敘述上訴理由者，應於上訴期間屆滿後20日
內向本院補提理由書(均須按他造當事人之人數附繕本)「切勿逕
送上級法院」。 
　　　　　　　　　　　　　　　      書記官 李玉華　　　
中　　華　　民　　國　　111 　年　　4 　　月　　11　　日
附錄本案論罪科刑法條
中華民國刑法第339條第1項
意圖為自己或第三人不法之所有，以詐術使人將本人或第三人之
物交付者，處5年以下有期徒刑、拘役或科或併科50萬元以下罰
金。　
附表：
編 號 被 害 人 詐欺時間 詐欺手法 匯款時間 匯款金額 書證      匯入帳戶  1 許 世 芳 109年6月26日 某身分不詳之成年人透過通訊軟體LINE認識許世芳後，邀約許世芳投資，使許世芳陷於錯誤而依指示匯款。 109年7月29日13時22分許 6萬1,100元 郵政跨行匯款申請書、LINE對話紀錄翻拍照片      中信銀行帳號000000000000號帳戶  2 陳 瓊 姍 109年7月間某日 某身分不詳之成年人透過通訊軟體LINE認識陳瓊姍後，邀約陳瓊姍投資，使陳瓊姍陷於錯誤而依指示匯款。 109年7月31日13時17分許 3萬元 網路銀行交易結果翻拍照片、LINE對話紀錄翻拍照片、台新銀行存摺內頁影本      台新銀行帳號00000000000000號帳戶  3 林 靜 宜 109年7月間某日 某身分不詳之成年人透過通訊軟體LINE認識林靜宜後，邀約林靜宜投資，使林靜宜陷於錯誤而依指示匯款。 109年7月29日13時15分許 5萬4,000元 土地銀行匯款申請書、台新銀行存摺內頁影本      台新銀行帳號00000000000000號帳戶  4 劉 建 宏 109年7月29日16時23分許 某身分不詳之成年人透過通訊軟體LINE認識劉建宏後，邀約劉建宏投資，使劉建宏陷於錯誤而依指示匯款。 109年7月29日21時6分許 9,000元 合作金庫銀行存摺內頁影本、LINE對話紀錄翻拍照片      中信銀行帳號000000000000號帳戶